臺灣臺北地方法院民事判決　　　　　　　96年度訴字第2301號
原　　　告　乙○○
被　　　告　丙○○原名陳瑾玲.
訴訟代理人　羅豐胤律師
　　　　　　李秀貞律師
被　　　告　戊○○
　　　　　　　　　　　　（現另案羈押於臺灣臺北看守所）
　　　　　　丁○○
　　　　　　　　　　　　（現另案羈押於臺灣臺北看守所）
　　　　　　甲○○
　　　　　　　　　　　　（現另案羈押於臺灣臺北看守所）
上列當事人間因刑事附帶民事訴訟請求侵權行為損害賠償事件，
經刑事庭移送前來（95年度附民字第 346號裁定），本院於民國
96年6月27日言詞辯論終結，判決如下：
    主      文
被告應給付原告新台幣參佰柒拾萬元，及被告丙○○自民國九十
五年九月九日起，其餘被告自民國九十五年九月八日起，均至清
償日止，按年息百分之五計算之利息。
訴訟費用由被告負擔。
本判決於原告以新台幣壹佰貳拾肆萬元供擔保後，得假執行。但
被告如以新台幣參佰柒拾萬元預供擔保，得免為假執行。
    事實及理由
一、原告主張：
  (一)原告受訴外人何文賢及被告丙○○（原姓名陳瑾玲）、戊○○、丁○○及甲○○詐騙集團之詐欺，經其通知原告為
      威德利ｅ化商城開幕第二獎新台幣（下同）100萬元得獎
      主，然需先付20%之中獎稅金，始可認購該公司之商品，
      致原告陷於錯誤，於民國95年5月17日匯款8萬元至訴外人
      賴勝男帳戶內，其後被告復詐騙原告陸續匯款10萬元至訴
      外人賴勝男帳戶內、30萬元至訴外人黃俊雄帳戶內、50萬
      元至訴外人林建維帳戶內、60萬元至訴外人蔡金堂帳戶內
      、70萬元至訴外人賴勝男帳戶內、90萬元至訴外人黃俊雄
      帳戶內及60萬元至訴外人蔡金堂帳戶內，原告爰依法請求
      被告等人負370萬元之損害賠償責任。
    並聲明：(一)被告應給付原告370萬元，及自起訴狀繕本送達
    翌日起至清償日止，按週年利率5%計算之利息。(二)願供擔保
    ，請准宣告假執行。
二、被告則抗辯如下：
(一)被告丙○○部分：
  １、第一審刑事判決及公訴意旨僅據被告丙○○曾以經查扣之
      M otorola 8900手機（序號00000-00000-00000，以下稱
      系爭8900手機）測試SIM卡及被告戊○○之證詞，逕為推
      測被告丙○○與被告戊○○、丁○○、甲○○及訴外人何
      文賢有常業詐欺之犯意聯絡及行為分擔，而論以常業詐欺
      罪責。然被告丙○○係於不知情之情況下，受訴外人何文
      賢所託交付SIM卡2次予被告戊○○，並測試SIM卡。況由
      被告戊○○於95年6月7日訊問筆錄中之證詞可知，被告戊○○自95年2月開始更換行動電話SIM卡約500張，且均由
      訴外人何文賢所提供，然其中僅有2次係由訴外人何文賢
      交待被告丙○○交付1次20片，倘被告丙○○係共犯之一
      ，又兼為森辰通訊行經營者，自不可能僅分擔2次交付SIM
      卡之犯行。復以被告戊○○受訴外人何文賢指示前往被告
      丙○○處拿SIM卡時，被告丙○○尚須以電話詢問訴外人
      何文賢所應交付者為何，顯見訴外人何文賢並未事先告知
      。況被告戊○○從未向被告丙○○提及SIM卡之用途，訴
      外人何文賢亦未表示被告丙○○知情，均足證被告丙○○
      並未涉入本件刑事案件。詎刑事判決引用被告戊○○於95
      年6月7日之調查筆錄陳述「（問：何文賢的老婆陳瑾玲知
      道SIM卡片作為何用？）何文賢有交代陳瑾玲拿SIM卡片給
      我去太原機房及漢口機房更換。」等不清文字，造成被告
      丙○○知情之誤解，此業經刑事庭於95年12月20日準備程
      序中訊問中釐清被告戊○○之真意，是上開調查筆錄之陳
      述顯無可信之情況。
  ２、另由被告戊○○於刑事案件中之證述可知，訴外人何文賢
      將電信申請資料及其他文件交由被告戊○○保管，且被告
      戊○○前往拿SIM卡時，如被告丙○○與訴外人何文賢同
      時在場，訴外人何文賢並未於被告丙○○在場時談論「工
      作上的事」，而係在店外面講，足見訴外人何文賢乃刻意
      隱瞞被告丙○○上開情事，被告丙○○不知情非不可想像
      。又被告丙○○於照顧3名子女閒暇時乃協助其配偶何文
      賢照看森辰通訊行，因何文賢告知業經申請開卡完畢之
      SIM卡利潤較高，至於客戶為何要購買此種SIM卡，與通訊
      行無涉，故於何文賢出國期間，受託協助測試。然刑事判
      決並無積極證據證明被告丙○○於何文賢出國前亦有參與
      測試，且未有證據顯示其於何文賢出國期間所為之測試均
      為丙○○所為，及其測試SIM卡是為供詐騙集團之用，乃
      逕以系爭8900手機之測試紀錄，臆測被告丙○○若非欲供
      非法使用，何需多此一舉，並參照被告戊○○上開陳述，
      判定被告丙○○知悉其測試及交付之SIM卡係供本件詐騙
      集團使用，實屬無據。
  ３、再者，被告丙○○自本件於警、偵訊，乃至刑事審理程序
      所述均一致，亦與共同被告所述相符合，是被告丙○○並
      未至太原、漢口機房，且與共同被告均無本件業務詐欺犯
      意之相互聯絡與認識。況若被告丙○○係詐欺集團之一份
      子，然本案於95年6月7日查獲時，被告丙○○尚有2日之
      充裕時間，得將本件扣案之相關證據資料銷毀，是謂其為
      詐欺集團之一員，顯有悖離常情。退一步言，縱認共同正
      犯之犯意聯絡不以直接聯繫接觸為必要，然仍須證明有間
      接聯繫接觸之事實，然刑事判決及公訴意旨未有積極證據
      證明被告丙○○與訴外人何文賢及其他被告有主觀上之犯
      意聯絡，依無罪推定原則及證據裁判原則，實難逕以共同
      正犯論之。
  ４、至原告稱其於95年5月17日起匯入訴外人賴勝男帳戶8萬元
      、10萬元，嗣後又匯至訴外人黃俊雄帳戶30萬元、訴外人
      林建維帳戶50萬元、訴外人蔡金堂帳戶60萬元、訴外人賴
      勝男帳戶70萬元、訴外人黃俊雄帳戶90萬元、訴外人蔡金
      堂帳戶60萬元，主張此為因被告等詐欺行為所致之損害，
      請求被告等賠償370萬元。惟侵權行為損害賠償之前提，
      必須以該損害確係由不法行為所致，原告僅提出匯出帳戶
      ，並未證明匯入帳戶即賴勝男等帳戶，確為被告等人所使
      用，亦未能舉證證明匯入上開帳戶之行為確係被告等人詐
      欺所致。依舉證責任分配原則，原告應就主張權利存在之
      要件負舉證責任，否則實難令被告就其匯出款項負賠償之
      責。
    並聲明：(一)原告之訴駁回。(二)如受不利判決，願供擔保，請
    准免為假執行。
(二)被告甲○○、戊○○及丁○○部分：
  １、被告甲○○：我不認識原告，也不認識被告丙○○。我受
      僱於訴外人何文賢，何文賢並交代我至4個帳戶領款，後
      來我有懷疑所以就離職了，受僱期間日薪約500元至1,000
      元，假日並無薪水。
  ２、被告戊○○：我認識被告丙○○但不認識原告。本件係主
      謀在逃，而被告丙○○就本件是否知情我不清楚，被告丙○○並未至太原機房。我受僱於何文賢，半年後知悉本件
      情事，但何文賢說我僅係負責轉接，與本件無關。
  ３、被告丁○○：我不認識原告，也不認識被告丙○○。我是
      應徵業務工作，專門負責去拿SIM卡，申請書都是合法申
      請，拿回後則交予何文賢，不覺得有問題，當時薪水1個
      月2萬元，共做了4個月。
  均聲明：原告之訴駁回。
三、兩造不爭執之事實：
  (一)被告戊○○依何文賢指示，前往被告丙○○處拿取SIM卡2
      次至3次，每次20張，無需付款予丙○○。而上開經拿取
      之SIM卡，係作為電話詐騙之工具。
  (二)原告於95年5月17日匯款8萬元、10萬元至訴外人賴勝男帳
      戶，於95年5月18日匯款30萬元至訴外人黃俊雄帳戶，於
      95年5月19日分別匯款50萬元至訴外人林建維帳戶、匯款
      60萬元至訴外人蔡金堂帳戶、匯款70萬元至訴外人賴勝男
      帳戶，於95年5月22日分別匯款90萬元至訴外人黃俊雄帳
      戶、匯款60萬元至訴外人蔡金堂帳戶。
四、兩造之爭點及論斷：
    原告主張被告與訴外人何文賢係詐騙集團，共同詐欺原告陸
    續為上開匯款，自應共同負損害賠償責任等語。為被告所否
    認，並以前揭情詞置辯。經查：
  (一)訴外人何文賢、被告戊○○向中華電信公司申請裝設ADSL
      ，共同架設節費器、閘道器等電話轉接設備，何文賢先將
      機房轉接設定妥當交給戊○○，戊○○接續設定轉接大陸
      詐騙電話，其方式為：在網咖內電腦鍵入節費器原設定之
      IP位址，輸入帳號ADMINISTRATOR與密碼YAHOO，輸入指令
      line，再輸入詐騙集團指定之大陸門號，即完成設定，一
      旦節費器內之台灣行動電話門號遭斷話，戊○○即接受大
      陸地區詐騙集團成員電話指示，負責在機房插換行動電話
      卡片。何文賢及被告丙○○為測試提供詐騙機房所需用之
      SIM卡是否係可用之正常卡片，乃以其共有之系爭8900手
      機，撥打117等號碼進行測試，測試完畢後，該等SIM卡行
      動電話號碼即移作為詐騙集團留給被害人回撥之詐騙電話
      。另戊○○依何文賢指示，前往台中市超峰快遞站等地點
      領取SIM卡10次，每次50張，或前往丙○○住處拿取SIM卡
      2至3次，每次20張，再將該等SIM卡插入遭斷話之節費器
      內，以使詐騙電話保持暢通，戊○○換完卡片後，會再以
      電話通知大陸詐欺集團成員要測試更換SIM卡後之電話線
      路，若能接通即告知已經換好卡片。被告丁○○自95年2
      月中旬起亦加入該詐騙集團，擔任外出領取SIM卡並更換
      SIM卡之工作，有時與被告戊○○共同看顧機房、收取SIM
      卡轉交何文賢或被告戊○○。上開詐欺集團成員於95年5
      月16打電話詐騙原告，稱其中獎100萬元，要求其匯款至
      指定之帳戶，致原告陷於錯誤而自95年5月17日至同年月
      22 日陸續匯款至上開詐騙集團指定之帳戶共378萬元。甲○○則受何文賢指示，為詐騙集團提領詐騙款項之車手，
      由其持金融卡前往金融機構之提款機提領詐騙款項等事實
      ，業據被告戊○○、丁○○、甲○○分別於刑事案件警局
      詢問時、檢察官偵查中及本院刑事庭審理時自白，並於台
      灣高等法院刑事庭審理時就其等自白表示「沒有意見」（
      見台灣高等法院96年度上訴字第1285號詐欺等案件96 年5
      月15日審判程序筆錄）。
  (二)又被告戊○○依何文賢指示，前往被告丙○○處拿取SIM
      卡2次至3次，每次20張，無需付款予丙○○之事實，為被
      告丙○○所不爭執。而被告丙○○復自陳協助其配偶何文
      賢看顧森辰通訊行，其經何文賢告知業經申請開卡完畢之
      SIM卡利潤較高，且於何文賢出國期間以系爭8900手機協
      助易付卡開卡測試等語明確。則被告丙○○諉為不知情其
      所測試及交付之SIM卡係何文賢持供電話詐騙之用，衡情
      難以採信。參以被告4人因上開詐騙行為，亦經刑事判決
      認定成立常業詐欺罪為共同正犯，業經本院調閱本院刑事
      庭95年度訴字第1220號、台灣高等法院96年度上訴字第12
      85號刑事案卷無訛，並有刑事判決附卷可稽。是原告主張
      被告乃知情共犯等語，堪以採信。被告等抗辯不知情且未
      與訴外人何文賢共同詐騙原告云云，為不足採。
五、按因故意或過失，不法侵害他人之權利者，負損害賠償責任
    。數人共同不法侵害他人之權利者，連帶負損害賠償責任﹔
    不能知其中孰為加害人者，亦同。造意人及幫助人，視為共
    同行為人。民法第184條第1項前段、第185條分別定有明文
    。本件被告共同詐欺原告，既經認定，被告對於原告因而所
    受之損害，自應負賠償責任。而原告因被告之共同詐騙行為
    致陷於錯誤而陸續匯款共378萬元，亦如上述，故原告依侵
    權行為之法律關係，僅請求被告共同給付370萬元及自起訴
    狀繕本送達翌日（即被告丙○○自95年9月9日起，其餘被告
    自95年9月8日）起，均至清償日止之法定遲延利息，為有理
    由，應予准許。另原告及被告丙○○均陳明願供擔保分別聲
    請宣告假執行及免為假執行，經核並無不合，另就被告戊○○、丁○○、甲○○併依職權，各酌定相當擔保金額為假執
    行及免為假執行之宣告。
六、結論：原告之訴為有理由，依民事訴訟法第78條、第85條第
    1項前段、第390條第2項、第392條第2項，判決如主文。
中　　華　　民　　國　　96　　年　　7 　　月　　11　　日
                  民事第二庭    法　官　鄭純惠
以上正本係照原本作成
如對本判決上訴，須於判決送達後20日內向本院提出上訴狀
中　　華　　民　　國　　96　　年　　7 　　月　　11　　日
                                書記官　陳素卿
